臺灣臺南地方法院刑事判決　　　　　　　　　　　　　九十三年度重訴字第一七號
　　公　訴　人　臺灣臺南地方法院檢察署檢察官
　　被　　　告　甲○○
　　選任辯護人　蘇正信律師
　　被　　　告　丁○○
　　指定辯護人　丙○○律師
右列被告等因殺人案件，經檢察官提起公訴（九十三年度偵字第六六二八、六七九六
號），本院判決如左：
    主  文
甲○○、丁○○共同殺人，甲○○處有期徒刑拾年、丁○○處有期徒刑拾伍年。
扣案之料理刀壹把及球棒貳支均沒收。
    事  實
一、甲○○、丁○○與吳玉原素不相識，民國九十三年六月二十六日二十二許，甲○○、丁○○偕同前往到台南市○○○路○段四十八號二樓「東方明珠卡拉ＯＫ店
    」飲酒唱歌。翌日（即九十三年六月二十七日）凌晨二時三十分許吳玉亦進入該
    店消費，甲○○、丁○○與吳玉在店內互瞄對方而產生敵意，同日凌晨三時許，
    吳玉先下樓與朋友會合，不久甲○○、丁○○亦結帳下樓，在門口與吳玉及其友
    人接觸時，復發生口角，吳玉並辱罵甲○○、丁○○「幹你娘」、「幹你祖母」
    、「你們是在看三小」（台語）等語。甲○○、丁○○因見吳玉及其友人同行恐
    寡不敵眾，遂先行離去。然因心有未甘，甲○○便提議持械回頭教訓吳玉，二人
    遂分別騎乘機車前往台南市○○路與成功路口之「小北百貨」購買器械，甲○○
    自店內貨架上取下長四十五．五公分之球棒二支，丁○○明知於教訓吳玉之過程
    中，倘若使用刀械，將可能造成吳玉死亡之結果，竟仍基於殺人之不確定故意選
    購刀刃長二○．五公分，握把長十二公分之料理刀一把，二人先後前往櫃檯等待
    結帳，甲○○見丁○○選購料理刀一把，可預見該把刀刃係準備於教訓吳玉時使
    用，且知該刀若刺入人之身體，可能造成死亡之結果，仍與丁○○基於共同殺人
    之不確定犯意聯絡，而支付球棒二支、料理刀一把全部價金新台幣（以下同）四
    百九十七元後，由甲○○持球棒一支，丁○○持球棒一支及拆下包裝之料理刀一
    把，分別騎乘機車返回「東方明珠卡拉ＯＫ店」對街之「陽信銀行」前，二人將
    機車停妥後，甲○○手持球棒一支，丁○○右手持球棒一支、左手持刀，徒步往
    「東方明珠卡拉ＯＫ店」方向前進，見吳玉與其女友鄧寶秋從「東方明珠卡拉Ｏ
    Ｋ店」走出，即衝上前去分別以球棒追打吳玉之頭、頸、肩及胸部，丁○○於毆
    打五、六下後，手中之球棒即不慎脫手，遂改以左手所持之料理刀，從吳玉左背
    刺入一刀、左胸腹部以及左肩各劃一刀，造成吳玉受有右額顳側有二．五乘以一
    公分之挫裂傷，合併有右顳側帽狀腱膜出血五乘以二公分，及腦部右顳尖蜘蛛膜
    出血五乘以四公分，右顳側有帽撞腱膜出血二公分，左胸外側有瘀傷四乘以三公
    分，左上臂有瘀傷五乘以四公分；左肩背有一點鐘向七點鐘走向之中空瘀傷四乘
    以二公分，右肩背有中空瘀傷三處分別為三乘以二公分、五乘以二公分及九乘以
    二公分，頸背中央有瘀傷二公分；左胸腹部由高一一五公分、右六公分，向左下
    ，止於高一○八公分，左十五四公分，之二十一乘以八公分割刺傷；刀徑經過皮
    下組織，造成左側第五至第八根肋骨切斷，及第九根肋骨上沿切割傷。於心包膜
    形成六乘以三公分穿通口，進入心包腔並造成心室前壁形成五乘以○．五公分割
    傷，其尾端造成右心室穿通；刀徑向左下，形成左肺上葉六乘以四公分割傷，並
    造成左、右二側氣胸；左肩之三．五乘以一公分表淺割傷；左背高一二五公分、
    左十八公分，至高一二一公分、左十三公分之七乘以三公分刺傷，深及左肋膜腔
    ，並造成第四肋骨下沿切割傷，及第五、六肋骨切斷等傷害。歷時約十分鐘後，
    甲○○、丁○○見吳玉已倒地不起、未再反抗，始罷手離去。吳玉因心臟割刺傷
    形成大出血及低容積性休克，於同日凌晨三時四十分許死亡。甲○○離開現場後
    將前開球棒二支帶回，丁○○則將上開之料理刀隨手棄置於陽信銀行空地之草叢
    內。嗣經警據報到場處理而查知上情，並循線於台南市○○街○段一二三之四八
    號、中山路臺南醫院二三○四號病房，分別逕行拘提甲○○、丁○○，另於甲○○所有之ＮＥＸ─四三一號重機車置物箱內、陽信銀行空地之草叢內分別扣得前
    揭行兇所用之球棒二支及料理刀一把。
二、案經臺南市警察局第二分局報告臺灣臺南地方法院檢察署檢察官偵查起訴。
    理  由
壹、程序部分（應予排除證據能力之供述證據）：
一、證人己○○、邱楨琳、邱莊秀絨、乙○○等人於警詢中之陳述，因屬被告以外之
    人於審判外之言詞陳述，且證人己○○、乙○○經本院於審理時接受交互詰問後
    ，亦認並無「具有較可信之特別情況」，依刑事訴訟法第一百五十九條第一項、
    第一百五十九條之二之規定，應認均無證據能力。
二、被告丁○○於警詢中之陳述，關於被告甲○○之部分，亦屬被告以外之人於審判
    外之言詞陳述；又其於偵查中及本院值班法官訊問時，所為關於被告甲○○行為
    之陳述，復未經具結。而被告丁○○於本院審理時接受交互詰問後，亦認其於警
    詢之供述並無「具有較可信之特別情況」，依刑事訴訟法第一百五十九條第一項
    、第一百五十九條之二及第一百五十八條之三之規定，暨大法官會議釋字第五八
    二號解釋意旨，應認並無證據能力。
貳、實體部分：
一、訊據被告丁○○就於右揭時地，與被告甲○○基於共同殺人之犯意聯絡，由其持
    刀刺殺被害人吳玉，致吳玉死亡等事實雖固坦承不諱，惟辯稱：伊係因飲酒過量
    ，始鑄下大錯；被告甲○○雖供認曾於九十三年六月二十六晚間至同月二十七日
    凌晨，因與吳玉發生口角，於是提議前往「小北百貨」購買器械欲回頭教訓吳玉
    ，嗣後亦持購買之球棒一支毆打吳玉等情，惟矢口否認有何共同殺人犯行，辯稱
    ：伊僅提議要教訓吳玉，並無共同殺人之意思，到「小北百貨」購買器械時，伊
    亦僅拿球棒至櫃檯結帳，完全不知丁○○另外拿了一把刀一起結帳，追打吳玉的
    過程中，亦不知丁○○持刀刺殺吳玉云云，惟查：
  (一)【關於被告丁○○是否基於殺人之故意而殺害被害人吳玉部分】
  被害人吳玉於右揭時地，遭被告丁○○持刀刺殺致死乙節，迭據被告丁○○於警
    詢、偵查及本院審理時均供承在卷，並有料理刀（即被告丁○○所持刺殺被害人
    致死之兇刀）一把及球棒二支扣案可佐。又被害人左胸腹部、左肩部及左背三處
    刀傷，其中左胸腹部由高一一五公分、右六公分，向左下，止於高一○八公分，
    左十五四公分，之二十一乘以八公分割刺傷；刀經過皮下組織，造成左側第五至
    第八根肋骨切斷，及第九根肋骨上沿切割傷。於心包膜形成六乘以三公分穿通口
    ，進入心包腔並造成心室前壁形成五乘以○．五公分割傷，其尾端造成右心室穿
    通；刀逕向左下，形成左肺上葉六乘以四公分割傷，並造成左、右二側氣胸，形
    成大出血及低容積性休克死亡等情，業據檢察官會同法務部法醫研究所法醫師解
    剖鑑定明確，並有法務部法醫研究所九三法醫所醫鑑字第○九六七號鑑定書、相
    驗屍體證明書、解剖照片二十四幀、扣案兇刀照片一幀及現場照片十四幀在卷可
    稽。在場目擊證人己○○於偵查中及本院審理時亦證稱：被害人於案發當時確係
    遭被告甲○○、丁○○追打，並見到丁○○持刀、甲○○拿球棒，追打過程歷時
    約十分鐘，至被害人倒地不起，被告二人始罷手離去等語（見相驗卷第二十九頁
    、本院九十三年十一月九日審判筆錄），堪認被害人吳玉係因被告丁○○持刀刺
    殺而死亡無訛。
  被告丁○○於警詢中自白：其持刀攻擊被害人，是先朝被害人身體刺一刀，再劃
    一刀（見相驗卷第二十四頁），其事後雖又稱係先劃再刺，然查被害人身上三處
    刀傷，其中位於左背部之之刀傷為刺傷，左胸腹部之切割傷為致命傷，應為被告
    丁○○所陳述之以刀「刺」、「劃」等動作所造成無疑。又被害人受有左胸腹部
    致命傷之後，肢體閃躲及防衛能力勢必大為降低，亦應無能力逃避被告二人之追
    打，足認被害人於左胸腹部受傷後不久即行倒地（非立時倒地）。參以被害人死
    亡後係仰躺於地面上，自無再受背部刺傷之可能，則其係左背部先遭刺傷，再受
    有左胸腹部之切割傷，應堪認定。況被告丁○○於警詢自白之時間與案發時間較
    為接近，其當時之記憶應較其於本院審理時為清晰，是被告丁○○係持刀先朝被
    害人左背部刺一刀，再於被害人左胸腹部劃一刀之事實已明。
  查被害人受傷部位除鈍器傷外分別為左胸腹部、左肩部、左背部三處刀傷，其中
    左胸腹部有二十一乘以八公分之割刺傷，為致命傷，已如前述。又查被告丁○○
    所持有之料理刀刃長二○．五公分，握把長十二公分，業經本院於審理時當庭測
    量明確，有該料理刀一把扣案可佐。按胸腹部為人體要害部位，維持生命重要機
    能之臟器如心、肺、肝臟等均集中於該部位。而依被告丁○○所供，其係便當店
    之廚師，負責切菜、炒菜之工作，以其使用菜刀之頻繁，應可預見其所持之全新
    料理刀銳利之程度，倘持該刀朝人體之胸腹部猛刺，足以造成死亡之結果，其理
    甚明，亦當為被告丁○○所明知；又被告丁○○另自承其持刀正面攻擊被害人，
    應可排除因與被害人扭打而造成誤傷之可能。再者，依被害人左腹部割刺傷之深
    度，足見被告丁○○用力甚猛，其係基於殺人之故意而殺害被害人應堪認定。
  被告丁○○與甲○○購物結束離開「小北百貨」後，旋即回到案發現場對面之「
    陽信商業銀行」前，中間並無停留他處，且依卷附事證顯示，被告丁○○持刀下
    手殺害被害人吳玉之前，其等間亦未生新之事端足令被告丁○○另起殺意，又被
    告二人抵達案發現場後，被告丁○○乃右手持球棒、左手持刀，足見其有準備使
    用該把料理刀之意思，且事後被害人亦確實遭其持刀殺害，堪認被告丁○○於購
    刀時即有不確定之殺人故意。
  縱上所述，被告丁○○自白基於殺人之故意而出手殺害被害人，堪認與事實相符
    ，其殺人犯行已足確認。
  (二)【關於被告甲○○與丁○○是否有殺人之犯意聯絡部分】
  被告甲○○與丁○○因於右揭時地，與被害人吳玉發生口角，心有未甘，甲○○
    於是提議報復，二人同往「小北百貨」購物時，被告甲○○知悉結帳物品中，除
    了球棒二支外，尚有被告丁○○所選購之扣案兇刀，且由被告甲○○付清所有物
    品之價額等情，業據證人即同案被告丁○○於本院審理時結證屬實（見九十三年
    十一月九日審判筆錄）。被告甲○○亦自承在該店所購物品係由其付款（見九十
    三年十一月九日審判筆錄）。是同案被告丁○○證稱該次購物係由被告甲○○付
    款一情，應堪採信。又證人即「小北百貨」之店員乙○○亦到庭證述：刀子和球
    棒乃同放在櫃台結帳，且購物之二人（即被告甲○○與丁○○）均在櫃台之前等
    語（見本院九十三年十一月九日審判筆錄）；再經本院當庭勘驗「小北百貨」九
    十三年六月廿六日監視錄影帶，情形為：(1)畫面內容與警卷翻拍照片相同、(2)從
    畫面中可看出被告二人是一起持購買物品至櫃檯結帳，結帳時畫面中有聽到「四
    百九十七」之聲音、(3)甲○○陳稱伊為畫面中穿著黑色汗背心之人，丁○○供稱
    其為畫面中穿著深色有袖Ｔ恤之人（見本院九十三年十一月九日審判筆錄）；並
    有結帳金額為四百九十七元之統一發票一紙附卷可稽。是被告二人於「小北百貨
    」購物時，雖係先後到達櫃檯，但被告甲○○知悉丁○○另選購料理刀一把並連
    同球棒二支一併付款結帳等情，應堪認定。又該柄陳列販售之料理刀包裝透明，
    外觀即可看出為刀械，亦經本院當庭勘驗無誤，有司法警察於案發後購得之同型
    料理刀一把扣案可佐，是被告甲○○於結帳時發現被告丁○○另選購料理刀一把
    ，應可預見丁○○將於教訓被害人過程中使用該刀，亦可預見在打鬥過程中，可
    能造成死亡之結果，然其未拒絕購買該刀，仍與另外兩支球棒一併結帳，足見被
    告甲○○亦於購刀之時，即存不確定之殺人犯意。
  被告丁○○於持球棒攻擊被害人約五、六下後，手中之球棒即不慎脫手，球棒脫
    手後，即以原先左手所持之料理刀攻擊被害人，業據被告丁○○於本院審理時以
    證人身分結證屬實（見九十三年十一月九日審判筆錄）；以被告二人追打被害人
    歷時約十分鐘之久，而被告丁○○持球棒僅攻擊被害人五、六下，足見被告丁○○持刀攻擊被害人之時間非短。又被告二人自承於攻擊被害人結束後，係同時離
    開案發現場，是在被告丁○○持刀攻擊被害人的時間內，被告甲○○亦同時在場
    ，其辯稱並未見被告丁○○持刀云云，顯難採信，是同案被告丁○○於本院審理
    時證稱：甲○○當時知悉其有拿刀等語（見九十三年十一月九日審判筆錄）堪予
    採信。
  被害人所受之左胸腹部、左肩部、左背部三處刀傷，其中左胸腹部之刀傷為二十
    一乘以八公分之割刺傷，並切斷被害人部分肋骨，又左背部之刀傷為十三乘以七
    公分之刺傷，亦深及左肋膜腔，依上開二處刀傷可知被告丁○○行兇時施力極猛
    ，應有大幅度的運刀動作無疑。且被害人身上尚有多處鈍器傷，足見即使在案發
    當時約凌晨三時左右能見度不佳，被告甲○○仍能清晰確定被害人位置並持球棒
    準確攻擊被害人，且其與被告丁○○之相對位置距離應該不遠，絕無可能不知被
    告丁○○持刀攻擊被害人。
  被告甲○○於警詢中供稱：伊與丁○○一直毆打被害人至看見被害人坐在地上沒
    有反抗後才停手等語（見相驗卷第五頁），足見，被告丁○○持刀攻擊被害人後
    ，被告甲○○仍有持續毆打被害人之行為。
  縱上所述，被告甲○○於「小北百貨」結帳時，既已知悉所購之物除球棒二支外
    ，尚有料理刀一把，嗣後於攻擊被害人之過程中，見被告丁○○持刀攻擊被害人
    ，亦繼續持球棒毆打被害人，倘其與被告丁○○間無共同殺人之故意，豈會未阻
    止被告丁○○購刀並一併支付價款，且在見到被告丁○○持刀用力刺向被害人左
    背部時，仍未因而停止持球棒毆打被害人之行為，足見被告丁○○持刀殺害被害
    人，自始即未違背甲○○之本意，堪認被告甲○○與被告丁○○於購刀當時即存
    有殺人之犯意聯絡。
  (三)【關於被告二人行為時之精神狀況部分】
    證人己○○於本院審理時雖證稱：甲○○與丁○○於案發前於「東方明珠卡拉Ｏ
    Ｋ店」，喝了一小瓶高梁及半瓶大容量高梁等語（見九十三年十一月九日審判筆
    錄），核與被告二人所陳案發前飲酒之情形大致相符。然被告甲○○、丁○○於
    第一次離開「東方明珠卡拉ＯＫ店」時，尚能各自騎乘機車前往「小北百貨」購
    物後，再騎乘機車返抵該卡拉ＯＫ店。且返回時並未將其等所騎乘之機車直接停
    置於卡拉ＯＫ店前，而係先將機車停於案發現場對街之「陽信銀行」，以利潛行
    接近被害人吳玉下手行兇。顯見被告二人雖有飲酒，仍有妥適操控交通工具之能
    力，且心思縝密，應可認定被告丁○○、甲○○共同行兇持刀殺害被害人時精神
    狀態未達精神耗弱之程度。
  (四)綜上各節，被告二人前述共同殺人之犯罪事證已臻明確，其等犯行均堪認定，應
    依法論科。
二、核被告甲○○、丁○○所為，均係犯刑法第二百七十一條第一項之殺人罪，被告
    甲○○、丁○○二人就前開殺人行為間，有犯意聯絡及行為分擔，均為共同正犯
    。被告甲○○、丁○○雖均無犯罪前科，有臺灣高等法院被告全國前案紀錄表存
    卷可佐，然僅因細故與被害人發生口角，即生報復之心，目無法紀，罔顧人命，
    造成被害人之子女頓失依怙，家屬心靈之創傷永難平復，被告丁○○雖坦承一切
    犯行，然其為購刀之起意者，並持該刀攻擊致被害人死亡，其惡性應較僅持球棒
    毆打被害人之被告甲○○為重，另被告甲○○雖否認與被告丁○○有共同殺人之
    犯意聯絡，然對於被害人死亡後家庭破碎，仍表達慚愧與急思彌補之意，爰審酌
    上情，並參考被告甲○○、丁○○犯罪之手段、智識程度、犯罪後所生損害、迄
    未與被害人家屬達成和解及渠等犯後態度等一切情狀，分別量處如主文所示之刑
    。至於公訴人對被告二人均具體求處無期徒刑，然本院認被告二人並非素行不佳
    、習於犯罪之人，科以如主文所示之刑，應已足資懲儆，是公訴人前揭具體求刑
    ，尚嫌過重，併此敘明。
三、扣案之球棒二支、料理刀一把乃被告二人共犯殺人罪所用之物，因均係由被告甲○○出錢所購買，其所有權應屬被告甲○○，均應依刑法第三十八條第一項第二
    款宣告沒收。
據上論斷，應依刑事訴訟法第二百九十九條第一項前段，刑法第二十八條、第二百七
十一條第一項、第三十八條第一項第二款，判決如主文。
本案經檢察官戊○○到庭執行職務
中      華      民      國    九十三    年     十二     月    二十八    日
                              臺灣臺南地方法院刑事第三庭
                                  審判長法  官   陳欽賢
                                        法  官   黃光進
                                        法  官   莊玉熙
右正本證明與原本無異。
如不服本判決，應於判決送達後十日內向本院提出上訴狀( 應附繕本 )。
                                        書記官   陳靜娟
中      華      民      國    九十三    年     十二     月    二十八    日
附錄本案論罪科刑法條：
刑法第二百七十一條第一項
殺人者，處死刑、無期徒刑或十年以上有期徒刑。
